【裁判字號】    97,上重訴,187
【裁判日期】    970527
【裁判案由】    毒品危害防制條例
【裁判全文】
臺灣高等法院臺南分院刑事判決       97年度上重訴字第187號
上  訴  人
即  被  告  乙○○
                    另案於臺灣臺南監獄臺南分監執行中
選任辯護人  蘇正信  律師
            蔡弘琳  律師
            李永裕  律師
上列上訴人因違反毒品危害防制條例案件，不服臺灣臺南地方法
院96年度重訴字第22號中華民國96年12月18日第一審判決（起訴
案號：臺灣臺南地方法院檢察署95年度偵字第15447號、96年度
偵字第538號、第4839號），提起上訴，本院判決如下：
    主  文
原判決關於販賣第一級毒品、販賣第二級毒品及定執行刑部份均
撤銷。
乙○○販賣第一級毒品，共參罪，均累犯，各處有期徒刑壹拾伍
年陸月，扣案之海洛因拾伍包（合計淨重壹佰肆拾柒點零捌公克
）沒收銷燬之，扣案之包裝第一級毒品海洛因包裝袋拾伍個（總
重拾壹點肆捌公克）、電子磅秤貳臺、封口機壹臺、分裝袋壹佰
柒拾捌個、分裝吸管壹支均沒收之，另販賣第一級毒品所得新台
幣貳千元沒收之，如全部或一部不能沒收時，以其財產抵償之。
應執行有期徒刑貳拾參年，扣案之海洛因拾伍包（合計淨重壹佰
肆拾柒點零捌公克）沒收銷燬之，扣案之包裝第一級毒品海洛因
包裝袋拾伍個（總重拾壹點肆捌公克）、電子磅秤貳臺、封口機
壹臺、分裝袋壹佰柒拾捌個、分裝吸管壹支均沒收之，另販賣第
一級毒品所得新台幣陸仟元沒收之，如全部或一部不能沒收時，
以其財產抵償之。
乙○○被訴販賣第一級毒品予丙○○部份及被訴販賣第二級毒品
部分均無罪。
    事  實
一、乙○○前於民國84年、86年、88年、89年、91年及95間起即
    有多次違反麻醉藥品管理條例及違反毒品危害防制條例等案
    件，最近一次係於92年間施用毒品，違反毒品危害防制條例
    案件，經原審於92年7月31日以92年度訴字第141號判處應執
    行有期徒刑1年2月確定，於93年2月9日入監執行，於94年3
    月4日執行完畢出監。
二、乙○○（綽號明和仔）明知海洛因，係毒品危害防制條例第
    2條第2項第1款所規定之第一級毒品，不得販賣、持有。詎
    其竟意圖營利基於販賣第一級毒品海洛因之犯意，先後3次
    販賣第一級毒品海洛因予甲○○，計：於95年10月15日中午
    12時許，向真實姓名年籍不詳、綽號「福仔」之成年男子以
    新臺幣（下同）8萬元之代價購買毒品海洛因約1百公克後，
    除抽取部分第一級毒品海洛因供其施用外，餘則分別秤重後
    包裝成小袋，以便販售牟利，先於95年10月15日經甲○○以
    其使用之行動電話與乙○○使用之0000000000號行動電話聯
    繫後，甲○○即於是日晚間8時許，前往位於臺南市○○路
    「荷蘭村汽車賓館」某號房間內，以2千元之代價向乙○○
    購買不詳重量之第一級毒品海洛因1包；復於95年10月16日
    於甲○○與乙○○聯繫購買毒品海洛因事宜後，於是日晚間
    10時許，由甲○○至位於臺南市○○○街「荷蘭村汽車賓館
    」某號房間內，以2千元之代價向乙○○購買不詳重量之第
    一級毒品海洛因1包；續於翌日即95年10月17日11時許，在
    臺南縣仁德鄉○○路128號「儷晶汽車賓館」305室房間內，
    甲○○亦以2千元向乙○○購得重量不詳之第一級毒品海洛
    因1包；計每次販賣第一級毒品所得各2千元（販賣毒品所得
    未扣案）。嗣乙○○數日均投宿在前述儷晶汽車賓館，並於
    該處施用毒品。95年10月18日晚，甲○○至上開地點儷晶汽
    車賓館305室，正欲向乙○○購買毒品而尚未談論之際，適
    有臺南縣警察局歸仁分局接獲線報至該處進行臨檢，至該30
    5室內進行搜索，當場在該室梳妝臺上，查獲均為乙○○所
    有之第一級毒品海洛因15包（合計淨重147.08公克）、及其
    所有之供犯販賣第一級毒品所用之磅秤2臺、針筒3支、封口
    機1臺、分裝吸管1支及供包裝上開毒品以防潮溼或裸露俾供
    犯販賣第一級毒品罪所用之包裝袋共15個（空包裝總重11.4
    8公克）、及其所有預備供犯前揭罪所用之分裝袋178個，進
    而為警查獲上情。計販賣第一級毒品所得共6千元（未扣案
    ）。
三、案經臺南縣警察局歸仁分局及臺南市警察局第二分局報請臺
    灣臺南地方法院檢察署檢察官偵查起訴。
    理  由
甲、證據能力方面：
    按被告以外之人於審判中有所在不明而無法傳喚或傳喚不到
    之情形，其於檢察事務官、司法警察官或司法警察調查中所
    為之陳述，經證明具有可信之特別情況，且為證明犯罪事實
    之存否所必要者，得為證據，刑事訴訟法第159條之3第3款
    定有明文。查證人甲○○、丙○○2人於警詢時所為之陳述
    ，固屬審判外之傳聞證據，然證人甲○○、丙○○2人均於
    臺灣臺南地方法院檢察署檢察官偵查時到場具結證述甚詳，
    所證述內容大致相符，又於本院審理中，證人甲○○經傳訊
    因查無此人或遷移不明而傳訊不到，有送達回證在卷可憑，
    證人丙○○則經傳喚、拘提均未到庭，有送達回證、拘票在
    卷可憑，是證人甲○○、丙○○2人現已所在不明，本院審
    酌證人甲○○及丙○○2人於警詢中所證述之內容，與渠等
    於偵查時具結後所證述內容大致相符，且該2名證人均因施
    用毒品，分別經原審判決確定，及裁定送勒戒處所觀察勒戒
    ，且與被告間並無任何恩怨或糾紛，有該2名證人之全國前
    案簡列表在卷可資佐證，亦為被告所是認，足認證人甲○○
    及丙○○2人於警詢中所為之陳述，客觀上具有較可信之特
    別情況，同時亦為證明被告犯罪事實存否所必要，依上揭規
    定，證人甲○○、丙○○2人於警詢中之證言自有證據能力
    。
乙、有罪部份：
壹、認定被告有罪之依據及理由
一、訊據被告僅坦承有將第一級毒品海洛因交予證人甲○○等情
    無訛，惟矢口否認有何販賣第一級毒品海洛因之犯行，辯稱
    ：毒品都是免費交給證人甲○○施用，並沒有收錢，伊坦承
    轉讓毒品，否認販賣毒品，所扣案之物品均是供被告施用毒
    品所用之物云云。辯護意旨則以：證人甲○○於警詢及檢察
    官偵查中所述有關購買的時間、次數及地點均不一，難以僅
    憑證人甲○○片面證述即採為不利於被告之證據，且被告家
    中經濟甚佳不須要販賣毒品，且應該是一些施用毒品者圍繞
    在被告身邊，向被告索取吸食，請為無罪之諭知，如被告仍
    應負販賣毒品之罪責，則被告並非大盤，所得利益有限，而
    證人甲○○均僅為自己施用，並未轉售，應依刑法第59條之
    規定酌減刑度等語。
二、經查，臺南縣警察局歸仁分局員警接獲線報於95年10月19日
    0時10分許，至被告所居住臺南縣仁德鄉○○路128號「儷晶
    溫泉汽車旅館」305室，當場在該室內查獲證人蔡岳斌、甲○○等人在該處，並在該房間內扣得被告所有之第一級毒品
    海洛因15包、第二級毒品安非他命4包（含袋重1.9公克）、
    電子磅秤2臺、針筒3支、分裝袋178個、封口機1臺分裝吸管
    1支、行動電話2支及現金6萬零4百元等物；其中扣案之白粉
    15包部分，均含有第一級第6項毒品海洛因成分，純度59.46
    ％，純質淨重87.45公克合計淨重147.08公克（空包裝總重1
    1.48公克）；有法務部調查局95年11月21日調科壹字第0952
    3039660號鑑定書1紙附卷可憑。
三、又被告於上開時間、地點，3次將第一級毒品海洛因販賣予
    證人甲○○之事實，業據證人甲○○先後於警詢及檢察官偵
    查中證述甚明如下：
  (1)證人甲○○於警詢中陳稱：「（問：你所注射的海洛因是如
    何向人購買？何時？何地？）經我當場指證是在場的乙○○
    賣海洛因給我的，我總共向乙○○購買3次海洛因毒品，都
    是以我的行動電話0000000000號（董慶文所有）打乙○○所
    使用之0000000000號行動電話，第1次是在95年10月15日晚
    上8時許，在臺南市○○路『荷蘭村汽車賓館』以2千元購買
    1包海洛因，第2次是在95年10月16日晚間10時許，在臺南市
    ○○○街『荷蘭村汽車賓館』以2千元購買1包海洛因，第3
    次是在95年10月17日11時許，在臺南縣仁德鄉○○路128號
    「儷晶汽車賓館」以2千元購買1包海洛因，第4次是95年10
    月18日晚上11時許，也是在臺南縣仁德鄉○○路128號儷晶
    汽車賓館正要向乙○○購買海洛因毒品時，當場被警方查獲
    等語（見臺南縣警察局歸仁分局刑案偵查卷宗第14頁及第15
    頁筆錄）。
  (2)於檢察官偵查中證稱：「（問：你95年10月19日在儷晶溫泉
    汽車旅館305室做何事？）我去找乙○○，向他拿毒品。（
    問：曾向乙○○買毒品？）有。（問：何時向他〈即被告〉
    買毒品？）10月16、17、18日，16日是晚上8、9點，17日晚
    上6、7點18日是中午12時。（問：何處向乙○○買毒品？）
    16日是在臺南市○○○○路的荷蘭村汽車旅館，17日是在北
    安路的荷蘭村汽車旅館，18日是在仁德鄉儷晶汽車旅館的外
    面。（問：各買多少錢？）3次都是2千元買毒品海洛因。（
    問：你購買的份量？）他每次都裝1包，重量不清楚，每包
    我可以用7、8次等語（見95年度偵字第15447號偵查卷第20
    頁至第21頁訊問筆錄）。
  (3)雖證人甲○○所指證向被告購買第一級毒品海洛因之內容，
    就購買日期為15日、16日、17日或16日、17日、18日等，有
    些微差異，然查甲○○經警察查獲當日為18日夜間至19日凌
    晨，從前揭偵查中問話（「19日」在儷晶作何事？）可知，
    證人甲○○既依問題所示認其遭查獲之日為19日，從而依其
    回答「16日、17日、18日」之三次向被告購買之日期，可知
    購買日期為查獲日之前三日，從而如認查獲之日為18日（深
    夜），則查獲之前三日之日期則與警詢所供稱之「15日、16
    日、17日」之購買日期相符，亦即證人甲○○所指證向被告
    購買第一級毒品海洛因之日期應為警詢所供稱之「15日、16
    日、17日」，而偵查中所為之供述顯係將查獲之日誤認為19
    日所致，併此敘明。
  (4)又證人甲○○因施用毒品違反毒品危害防制條例案件，經原
    審以95年訴字第766號判處有期徒刑7月（施用毒品海洛因部
    分），及以96年易字第106號判處有期徒刑4月，如易科罰金
    ，以新臺幣1千元折算1日（施用毒品安非他命部分），有上
    開證人之臺灣高等法院全國前案簡列表表附卷可憑，亦可認
    證人甲○○因染有毒癮，故須購入毒品海洛因以解癮甚明，
    足徵證人甲○○前開所指證曾3次向被告購買毒品海洛因之
    情節無虛。
四、另觀被告先後多次為警查獲時，被告除持有大量毒品海洛因
    及安非他命外，並持有大量分裝袋即95年10月19日查獲時所
    扣得之分裝袋為178個，並扣得電子秤、封口機等物，且被
    告於警詢中先陳電子磅秤是要自己用來量份量才不至於施用
    過量等語（見警卷第1頁背面調查筆錄），但於檢察官偵查
    中則改陳：磅秤是因怕被騙，毒品買回來後自己再磅秤數量
    是否對錯等語（見95年度偵字第15447號偵查卷第7頁筆錄）
    ，而被告於檢察官偵查中復陳稱，每次施用海洛因之量為0.
    7或0.8公克，且因為放在香菸內，所以數量不會超過等語（
    見偵查卷第8頁筆錄），既然被告已將第一級毒品海洛因捲
    在香菸內方式施用，量即已可控制，何須另使用電子秤秤每
    次施用之量？另被告陳稱所購買毒品均是向真實姓名、年籍
    均不詳綽號「阿福」之成年男子所購買，且並非被告所得以
    聯繫得到，而是由「阿福」撥打被告行動電話，該電話並設
    定保密，而不會顯示電話號碼，即被告無法查悉或聯絡上「
    阿福」該人，則被告向「阿福」購得毒品後縱然事後發現重
    量不足，如何與阿福聯繫退款或補足不足之部分？是被告購
    得毒品返回後進行秤重又有何實益！再觀警方所扣得被告持
    有並分裝之毒品為15包各包重量不一，有卷附照片可參，是
    上開分裝數量或超過被告1次所施用之量（0.7或0.8公克）
    甚多，或不足被告所陳1次所需之量，實不知被告如此分裝
    各種不同重量之毒品有何便利可言。是被告所陳磅秤、封口
    機、夾鏈袋等物均是供己施用毒品所用之物云云，亦屬臨訟
    卸責之詞，而不足採信。
五、邇來政府為杜絕毒品氾濫，毒害人民甚深，再三宣導教民眾
    遠離毒品、媒體之報導既深且廣，對於毒品之禁絕，應為民
    眾所熟悉。又政府對於查緝施用、轉讓及販賣毒品無不嚴格
    執行，且販賣毒品罪更係重罪，設若無利可圖，衡情一般持
    有毒品者，當不致輕易將持有毒品交付他人。況第一級毒品
    海洛因價格不貲、物稀價昂，且販賣第一級毒品係違法行為
    ，非可公然為之，亦無公定之價格，不論任何包裝，均可任
    意分裝增減分量，每次買賣價量，亦可能隨時依雙方間之關
    係深淺、資力、需求量及對行情之認知、來源是否充裕、查
    緝是否嚴緊，購買者被查獲時供述購買對象之可能性風險之
    評估等，因而異其標準，並隨時機動調整，非可一概而論，
    是販賣之利得，除經坦承犯行或價量俱臻明確外，委難查得
    實情，販賣之人從價差或量差中牟利方式雖異，其意圖營利
    之非法販賣行為則一，茍無任何利益可圖，被告實無甘冒風
    險，在與證人甲○○並非至親之下，將毒品無償交付。從而
    ，被告應有從中賺取差額利潤以圖利之意圖及事實，其主觀
    上確有牟利意圖，應堪認定。至每次販賣海洛因之數量及價
    格，證人甲○○於警、偵訊時均證述為2千元自堪採信，從
    而，本件被告販賣第一級毒品海洛因予證人甲○○共計3次
    ，每次價金各為2千元，均堪認定。
六、綜上，被告前開所辯僅轉讓毒品予證人甲○○云云，顯係畏
    罪卸責之詞，不足採信，被告確曾販賣第一級毒品海洛因3
    次予證人甲○○，堪以認定。
貳、論罪科刑：
一、按海洛因為毒品危害防制條例第2條第2項第1款所規定之第
    一級毒品，依法不得持有及販賣，是核被告將所大量購入之
    毒品海洛因販賣他人，係犯毒品危害防制條例第4條第1項之
    販賣第一級毒品罪。被告非法持有第一級毒品之低度行為，
    為其販賣第一級毒品之高度行為所吸收，均不另論罪。
二、又按民國九十五年七月一日施行之刑法，係為杜絕僥倖之犯
    罪心理及基於刑罰公平原則之考量，並避免易致鼓勵犯罪之
    誤解等原因，始刪除第五十六條連續犯之規定。是行為人反
    覆實行之犯罪行為茍係在刑法修正施行後者，因法律之修正
    已生阻斷連續犯之法律效果，除認應合於接續犯、繼續犯、
    集合犯等實質上一罪關係而以一罪論處外，基於一罪一罰之
    刑罰公平性，自應併合處罰。而所謂「集合犯」，係指立法
    者所制定之犯罪構成要件中，本即預定有數個同種類行為而
    反覆實行之犯罪而言。至於是否為「集合犯」之判斷，客觀
    上自應斟酌法律規範之本來意涵、實現該犯罪目的之必要手
    段、社會生活經驗中該犯罪必然反覆實行之常態及社會通念
    等情形；另主觀上則視其反覆實施之行為是否出於行為人之
    一個犯意，並秉持刑罰公平原則，加以判斷之，以符合立法
    者之意向，否則失之寬鬆之結果將使刪除連續犯之規定，失
    其立法之本旨，亦有違刑罰公平之原則。本件觀諸毒品危害
    防制條例第四條第一項所定之販賣第一級毒品罪之構成要件
    文義，實無從認定立法者本即預定該犯罪之本質，必有數個
    同種類行為而反覆實行之集合犯行，且向多人多次販賣毒品
    ，其各次行為依一般社會健全觀念，在時間差距上，可以分
    開，在刑法評價上，則各具獨立性，每次行為皆可獨立成罪
    ，足見販賣毒品罪，難認係集合犯，行為人於刑法修正施行
    後多次販賣毒品之犯行，自應採一罪一罰，始符合立法本旨
    。是本件被告所犯3次販賣第一級毒品海洛因罪，自應依一
    罪一罰之原則，分論併罰，始符合立法本旨。
三、再被告有如事實欄所述之前案科刑及執行完畢之紀錄，有卷
    附臺灣高等法院被告前案紀錄表可稽，是被告受有期徒刑之
    執行完畢後，5年以內再故意犯本件有期徒刑以上之罪，均
    應依刑法第47條第1項之規定各論以累犯，並就法定本刑為
    罰金刑部分加重其刑，至法定本刑為死刑及無期徒刑部分，
    則依法不得加重。
四、又按刑法第59條規定，犯罪之情狀可憫恕者，得酌量減輕其
    刑，同法第57條規定，科刑時應審酌一切情狀，為科刑重輕
    之標準，於裁判上酌減其刑時，應就犯罪一切情狀（包括刑
    法第57條所列舉之10款事項），予以全盤考量，審酌其犯罪
    有無可憫恕之事由，以為判斷。故適用第59條酌量減輕其刑
    時，並不排除第57條所列舉10款事由之審酌，惟其程度應達
    於確可憫恕，始可予以酌減（最高法院70年度第6次刑事庭
    會議決議參照）。本件被告乙○○雖有上開販毒之行為，然
    販賣對象僅有一人、次數僅3次，犯罪所得金額亦僅有6000
    元，是其犯罪情節尚非重大，如不論其情節輕重，遽處以販
    賣第一級毒品罪之法定刑最低刑無期徒刑，誠屬情輕法重，
    過於嚴苛，堪認其犯罪情狀尚堪憫恕，爰依刑法第59條之規
    定，就其所犯上開3罪均酌減其刑，並先加後減之。
五、又公訴意旨認證人甲○○係分別於「95年10月16日、17日、
    18日」3次向被告購買，然查證人甲○○向被告購買第一級
    毒品海洛因之日期應為警詢所供稱之「15日、16日、17日」
    ，而偵查中所為之供述顯係將查獲之日誤認為19日所致，已
    如前三、(3)所述，併此敘明。
六、原審就被告販賣第1級毒品予甲○○部分，予以論罪科刑，
    固非無據，然查：(1)關於被告販賣第1級毒品予甲○○部分
    ，依前所述，應屬數罪，原判決認定被告此部分犯行為集合
    犯之一罪，即有未合。(2)原判決就沒收部分就包裝前開第一
    級毒品海洛因所使用之包裝袋15個，認分別殘留有第一級毒
    品海洛因粉末不易析離，視為第一毒品海洛因之一部分，依
    毒品危害防制條例第18條第1項前段規定沒收銷燬之，尚有
    未洽。(3)又扣案之手機（內有SIM卡）並非被告所有，原審
    諭知沒收，亦有未合，被告上訴意旨，否認犯罪，指摘原判
    決不當，經本院審理結果，雖無理由，惟原判決此部份既有
    前揭可議之處，自應由本院將原判決關於販賣第1級毒品予
    甲○○部分及定執行刑部分，予以撤銷改判，以期適法。爰
    審酌被告明知海洛因係毒品，且其早於84年間起即染上施用
    毒品之惡習，多年來數次因施用毒品經警查獲，而遭判刑及
    執行，入出監獄，顯見被告並未徹底戒除毒癮惡習，而一再
    犯案，且被告亦於警詢中坦承曾參加毒品減害計畫，但因藥
    量不足而再度施用毒品等語，如認被告亦得深刻瞭解施用者
    容易上癮而戒除不易，除個人身心飽受摧殘外，輕則施用後
    致家庭破碎，重則為取得購買毒品之金錢淪為娼妓盜匪，足
    以腐蝕民心國基，危害至深且鉅，而被告竟鋌而走險仗其家
    族企業龐大，得予以任以取得大量金錢購買大量毒品，竟違
    法犯禁販賣毒品海洛因，及被告所販賣為1人、販賣次數為3
    次，對國家社會危害至鉅，且犯後猶飾詞否認，欲以坦承轉
    讓方式掩飾販賣犯行，毫不知悔悟之態度等一切情狀，分別
    量處如主文第二項所示之刑，並定應執行刑。
參、沒收部分：
一、按犯毒品危害防制條例第4條至第9條、第12條、第13條或第
    14條第1項、第2項之罪者，其供犯罪所用或因犯罪所得之財
    物，均沒收之，如全部或一部不能沒收時，追徵其價額或以
    其財產抵償之，毒品危害防制條例第19條第1項定有明文。
    此規定係採義務沒收主義，凡供犯罪所用或因犯罪所得之財
    物，且屬犯人所有者，均應宣告沒收，不以當場搜獲扣押為
    限。查被告販賣第一級毒品海洛因予證人甲○○部分販毒所
    得為6千元（3×2,000＝6,000元），被告上開販毒所得合計
    6,000元應予沒收，然因未經扣案，如全部或一部不能沒收
    時，應以其財產抵償之。
二、扣案第一級毒品海洛因共計15包（合計淨重147.08公克、包
    裝總重11.48公克），為毒品危害防制條例第2條第2項第1款
    所規定之第一級毒品，屬查獲之毒品，不問屬於犯人與否，
    應依毒品危害防制條例第18條第1項前段規定沒收銷燬之。
三、扣案電子磅秤2臺、封口機1臺、分裝吸管1支等物均係被告
    所有，業據被告陳述明確，並均供被告犯前開販賣毒品之犯
    行所使用之物，均應依同條例第19條第1項規定宣告沒收，
    又包裝上開毒品海洛因之包裝袋共15個，係被告所有供包裝
    上開毒品以防潮溼或裸露俾供犯販賣第一級毒品罪所用之物
    ，爰均依毒品危害防制條例第19條第1項之規定各於販賣海
    洛因之項下宣告沒收之。至分裝塑膠袋178個係被告所有，
    且供預備犯販賣第一級毒品罪所用之物，爰依刑法第38條第
    1項第2款之規定沒收。
四、另門號0000000000號之行動電話，及扣案之針筒、吸食器、
    現金、手機等物，並無證據足認前開物品係被告所有供本案
    販賣毒品所用之物，且均非違禁物，爰均不為沒收之諭知，
    併此敘明。
丙、無罪部分：
壹、公訴意旨略以：被告乙○○於民國96年2月4日為警逮捕，經
    檢察官訊問後諭知以10萬元交保後，竟又另行起基於販賣第
    一級毒品海洛因及第二級毒品安非他命營利之犯意，於不詳
    時間、地點，向綽號「阿福」之成年男子以20萬元價格購入
    1百公克之第一級毒品海洛因，及購得不詳數量之第二級毒
    品安非他命，且為便利販毒之聯繫、分裝及秤量，而另行在
    不詳商店購入夾鏈袋、透明厚塑膠袋、封口機、電子磅秤及
    購買行動電話，並申辦門號0000000000號行動電話等物。乙○○並以每0.9公克之第一級毒品海洛因以6千元至8千5百元
    不等價格，及以每1.8公克之第二級毒品安非他命以4千5百
    元之代價出售以牟利。於96年1至3月間，在臺南市安南區某
    汽車賓館內，臺南市中西區○○○路○段598號「湖水岸人文
    休閒旅館」等處，再以第一級毒品海洛因每0.9公克以6千或
    8千元代價販賣予丙○○3次；復於同上時地，以第二級毒品
    安非他命每1.8公克以4千5百元之代價購得1.8公克之代價，
    販賣予丙○○3次，以資牟利；嗣於96年3月14日下午5時許
    ，經警至上開「湖水岸人文休閒旅館」205號內房進行搜索
    ，當場扣得第一級毒品海洛因13包（合計淨重86.69公克，
    空包裝總重8.22公克），第二級毒品安非他命12包（合計淨
    重70.38公克，空包裝總重5.4公克），塑膠夾鏈袋17包、透
    明厚塑膠袋1包、掌上型封口機1臺、電子磅秤1臺、行動電
    話2支，及現金11萬零6百元等物，因認被告涉犯毒品危害防
    制條例之販賣第一級毒品海洛因及販賣第二級毒品安非他命
    罪嫌。
貳、按犯罪事實應依證據認定之，無證據不得認定犯罪事實，又
    不能證明被告犯罪或其行為不罰者，應諭知無罪之判決，刑
    事訴訟法第154條第2項、第301條第1項分別定有明文。次按
    認定犯罪事實所憑之證據，無論係直接證據或間接證據，其
    為訴訟上之證明，須於通常一般之人均不致有所懷疑，而得
    確信其為真實之程度者，始得據為有罪之認定，倘其證明尚
    未達到此一程度，而有合理之懷疑存在，復無其他調查途徑
    可尋，法院即應為無罪之判決，最高法院76年臺上字第4986
    號著有判例可資參照。
參、公訴人認被告涉犯販賣第一級毒品海洛因及販賣第二級毒品
    安非他命罪嫌，無非係以證人丙○○之證述及扣案之海洛因
    及安非他命為其依據，惟訊據被告則矢口否認販賣第一級毒
    品海洛因及第二級毒品安非他命之犯行，辯稱：毒品都是免
    費交給證人丙○○等人施用，並沒有收錢，伊坦承轉讓毒品
    ，否認販賣毒品，所扣案之物品均是供被告施用毒品所用之
    物，證人丙○○先後證述內容不一，究竟向綽號「阿南」之
    人購買，或向被告購買，有關購買時間、地點及金額等部分
    均有矛盾，自難僅憑該有瑕疵之證述即採為不利於被告之證
    據。
肆、經查，
  (1)證人丙○○於警局第1次調查時證稱：「（問：警方查扣你
    所持有之毒品海洛因及安非他命為何人販售給你？）我於96
    年3月13日下午4時許，在臺南市○○區○○街，詳細處所不
    詳，在綽號「阿龍」住所，向被告以1萬7千5百元購得〈其
    中安非他命4千5百元、海洛因1萬3千元〉，我當場給付6千
    元，清償之前購買毒品的欠款，這次再連同上次共欠款3萬
    多元。（問：你為何會欠乙○○3萬多元？）因為是毒品交
    易所積欠的。（問：你向乙○○購買幾次毒品？）我向乙○○共買了4、5次毒品，第1次是在1個月前，於臺南市五期汽
    車賓館內，賓館名稱忘記了，購買幾千元的量，至於實際購
    得多少我忘了，最後1次是在上述地點購得。（問：你去警
    方查獲地點〈湖水岸人文休閒旅館205號房〉向乙○○購買
    幾次毒品？）我去該處購買毒品2次。（問：你如何與乙○○毒品交易聯絡？電話內容為何？）我是之前用0000000000
    與他聯絡後我又申辦新門號0000000000也用來與他聯絡，我
    均是打他的0000000000號行動電話聯絡，我均是問他人在哪
    裡，我就去那邊找他，他也知道我去找他是要拿毒品。（問
    ：你前後向乙○○購得多少價金的毒品？）我前後向他購買
    約5、6次，約5、6萬的毒品，乙○○是以0.9公克海洛因（
    賣）6千元至8千5百元左右〈隨市價起伏而定〉。‧‧（問
    ：你如何知道乙○○在販賣毒品？）也是朋友「阿龍」〈陳
    建成〉介紹告訴我的，他說乙○○有很多毒品在販賣，如果
    有需要可以向乙○○購買。」等語，關於被告販賣與證人之
    次數或為4、5次或為5、6次，前後供述已有不一之情形。又
    於檢察官偵查中證稱：「（問：毒品來源？）這3個月內的
    毒品有些是跟被告買有些是跟阿南買的。（問：從何時起向
    被告購買毒品？）詳細時間忘記了，是在五期的汽車賓館，
    有在永華春天，荷蘭村、湖水岸買過，買過3、4次，每1次
    購買數量不一定，有時是買6千元，有時是8千元的海洛因，
    6千元至6千5百元是買半錢海洛因，重量0.9公克，安非他命
    是3.6公克是8千5百元，1.8公克是4千5百元，每次買多少我
    已經不記得了，每次都是買0.9或1.8公克的海洛因或安非他
    命，總數量不記得，我買回來後再稀釋海洛因，我大約以1
    比1或1比2、海洛因1、葡萄糖2。（問：警局為何說向被告
    購買的次數跟現在所說不同？）我（買）3至5次，我無法確
    定，因為我有吸食安非他命記憶不好。（問：如何跟乙○○
    聯絡？）打他的行動電話」等語（見警卷第12頁背面至第14
    頁調查筆錄，及96年度偵字第4839號偵查卷第12頁至第13頁
    訊問筆錄）。可見證人丙○○於檢察官面前及警詢時之證詞
    反覆不一，就被告有無販賣第一級毒品海洛因一節，及販賣
    安非他命之次數、時間及地點，證人之證述前後已有不符，
    而有明顯之瑕疵存在，其證詞不可遽採。
  (2)參以，證人於第2次警詢另改稱：伊第1次所製作筆錄有部分
    不正確，不正確處是供稱警方所查獲毒品向被告購買部分不
    正確，伊是向綽號「阿南」所購買，伊本來想說被告被警方
    查扣的毒品很大量所以就推給他，伊不知為何會講購買數量
    及價格，伊是胡言的等語，又於同日筆錄中證人丙○○一下
    稱被告有免費提供毒品給伊吸食，次數太多，約10次，忘記
    了，之後又稱：伊有向被告購買過毒品，但有時沒有錢時被
    告就不賣伊、沒有向被告買過毒品，不知伊為何會這樣講，
    伊可能是太緊張了，伊沒有毒品施用時就會去找乙○○，因
    為被告住處到處都是毒品，只要進去就可以自行取用吸食，
    被告為何要免費提供毒品給伊，伊也不知道，要問被告等語
    （見警卷第15頁以下），顯見證人丙○○於第2次警詢筆錄
    內已否認被告有販賣毒品海洛因之情形，另經警方反覆詢問
    ，證人丙○○或稱被告免費提供毒品給伊施用等語，或稱被
    告有販賣毒品海洛因予伊，則被告有無販賣毒品一節，尚非
    無疑。
  (3)又查，證人丙○○於96年3月14日下午4時30分許，為警查獲
    同時扣押改造手槍、子彈、彈匣，及第一級毒品海洛因15包
    （含袋重）第二級毒品安非他命1包（含袋重0.45公克）、
    電子秤1臺、夾鏈袋10包、計算機1臺，及行動電話2支等物
    （均另案沒收）等物品，從而證人本身所攜帶之毒品數量非
    少，衡情證人為免警察論以販賣毒品犯行，而另供述被告販
    賣亦非無可能。
  (4)再查，扣案之第一級毒品海洛因13包（合計淨重86.69公克
    ，空包裝總重8.22公克），第二級毒品安非他命12包（合計
    淨重70.38公克，空包裝總重5.4公克），塑膠夾鏈袋17包、
    透明厚塑膠袋1包、掌上型封口機1臺、電子磅秤1臺、行動
    電話2支、現金11萬零6百元等物，及法務部調查局96年9月1
    4日調科壹字第09623067380號鑑定書，僅可證明於被告住處
    扣得上開物品之事實。至本件扣案之白粉，經鑑定結果，含
    第一級第6項毒品海洛因成份，淨重0.53公克，空包裝重0.2
    0公克，有法務部調查局調科壹字第09623067380號鑑定通知
    書在卷足憑（見原審卷第50頁），且海洛因，亦僅為被告本
    人施用海洛因所用，業經被告供認屬實，並有臺灣高等法院
    被告前案紀錄表在卷可考，無從佐證被告確實有販賣毒品予
    丙○○之行為。
伍、綜上，本案檢察官所提出之證據或指出之證明方法，無法使
    本院產生被告確有本件公訴人所指之販賣第一級毒品及第二
    級毒品予丙○○之犯行之有罪心證，此外復無其他積極証據
    足資証明被告確有上開販賣第一級毒品及第二級毒品之犯行
    ，是被告被訴上開犯行尚屬不能証明，且無法說服本院形成
    被告有罪之確信，此部分自應另為無罪之諭知。
陸、原審疏未詳查至就被告被訴販賣第一級毒品予丙○○及販賣
    第二級毒品部分予以論罪科刑，容有未洽，被告上訴意旨，
    否認有此部份犯行，為有理由。自應由本院將原判決關於被
    告被訴販賣第一級毒品予丙○○及販賣第二級毒品部分，予
    以撤銷，並為無罪之諭知。
丁、論罪法條
壹、刑事訴訟法第369條第1項前段、第364條、第299條第1項前
    段、第301條第1項。
貳、毒品危害防制條例第4條第1項、第18條第1項前段、第19條
    第1項。
參、刑法第11條前段、第47條第1項、第59條、第51條第5款、第
    38條第1項第2款。
本案經檢察官羅清溪到庭執行職務。
中    華    民    國    97    年    5     月    27    日
                  刑事第四庭  審判長法  官  吳志誠
                                    法  官  陳珍如
                                    法  官  羅心芳
以上正本證明與原本無異。
如不服本判決，應於收受本判決後十日內向本院提出上訴書狀。
其未敘述上訴理由者並得於提起上訴後十日內向本院補提理由書
狀（均須按他造當事人之人數附繕本）「切勿逕送上級法院」。
                                    書記官  蔡振豐
中    華    民    國    97    年    5     月    30    日
附錄本案論罪科刑法條
毒品危害防制條例第4條第1項：
製造、運輸、販賣第1級毒品者，處死刑或無期徒刑；處無期徒
刑者，得併科新臺幣1000萬元以下罰金。


司法院資訊處製作；財團法人民間司法改革基金會備份。
